臺灣屏東地方法院民事判決
111年度潮簡字第291號
原      告  林萬興  
被      告  林萬坤  
上列當事人間遷讓房屋等事件，本院於111年6月27日言詞辯論終
結，判決如下：
　　主  文
原告之訴駁回。
訴訟費用由原告負擔。
    事實及理由
一、原告主張：坐落屏東縣○○鄉○○○段000地號土地，所有權應有
    部分54675分之2299，及其上暫89建號即門牌編號同上鄉鹿
    寮村三多路4號房屋（面對房屋左側部分，下稱系爭房屋）
    ，為原告所有，前由二造母親即訴外人林張淑嬌居住使用。
    惟林張淑嬌於110年9月25日因右腿骨折行動不便需專人24小
    時照顧而住進安養中心。林張淑嬌之訴訟代理人林秋月於11
    0年10月29日書立切結書，表示無使用系爭房屋之必要，停
    止租用系爭房屋。惟被告於林張淑嬌住進安養中心後，竟仍
    占用系爭房屋3個月餘，拒不返還，且獲得相當於租金之不
    當得利新台幣（下同）18,000元，為此提起本件訴訟。並聲
    明：㈠被告應返還系爭房屋。㈡被告應給付原告18,000元。
二、被告抗辯：
㈠、系爭房屋與被告所有的房屋係共用同一門牌號碼，被告的房
    屋有獨立的產權，並未占用原告所有之系爭房屋，此業經本
    院104年度訴字第566號判決在案，是以被告既未占用原告所
    有的系爭房屋，原告請求被告返還系爭房屋及相當於租金之
    不當得利，顯屬無據。
㈡、再者，系爭房屋前經調解，原告同意由林張淑嬌居住使用至
    死亡時才將系爭房屋遷讓返還原告，惟林張淑嬌現係居住於
    安養中心，並未死亡，近期被告前往探視時，林張淑嬌尚表
    示待身體復原後，要返家居住，原告請求將使林張淑嬌無居
    身之所。又原告所提出之切結書，否認其真正，亦否認為林
    張淑嬌之真意，林張淑嬌尚能自由表達其意志，無由他人代
    為表示之必要等語。
㈢、並聲明：原告之訴駁回。訴訟費用由原告負擔。
三、法院之判斷：
㈠、按除別有規定外，確定之終局判決就經裁判之訴訟標的，有
    既判力；確定判決，除當事人外，對於訴訟繫屬後為當事人
    之繼受人者，及為當事人或其繼受人占有請求之標的物者，
    亦有效力，民事訴訟法第400條第1項、第401條第1 項分別
    定有明文。又訴訟標的之法律關係，於確定終局判決中經裁
    判者，當事人應受其既判力之拘束，於他訴訟不得再以該確
    定判決言詞辯論終結前，所提出或得提出而未提出之攻擊防
    禦方法為與該確定判決意旨相反之主張，當事人雖僅於新訴
    訟用作攻擊防禦方法，法院亦不得為反於確定判決意旨之裁
    判（最高法院42年台上字第1306號判例、74年度台上字第12
    79號判決、30年上字第8號判例要旨參照）。經查，原告主
    張系爭房屋為其所有，現遭被告占用有使用中，而請求返還
    系爭房屋及給付不當得利等情，然系爭房屋雖為一個門牌號
    碼，惟其係二戶共用同一門牌號碼，各有獨立之出入口，被
    告使用的位置，並非原告之系爭房屋，此業經本院104年度
    訴字第566號判決（下稱前案判決）認定稽詳，此有該判決
    書卷可稽（見本院卷第50至52頁），復經本院依職權調閱上
    開卷證無訛，現原告復提起本件訴訟，請求被告返還系爭房
    屋，依上開說明，自為前案判效力所及，二造均應受該既判
    力之拘束，法院亦不得為反於前案判決意旨而為認定。原告
    於本案中，並未提出任何證據證明被告所使用的位置異於前
    案，則其提起本件訴訟，顯屬無據，應予駁回。
㈡、再者，原告另主張因林張淑嬌無使用系爭房屋之必要，故請
    求被告返還系爭房屋等語，惟依原告所述，係林張淑嬌無使
    用系爭房屋之必要，則其請求之對象應為林張淑嬌而非被告
    ，其對被告提起訴訟，容有誤會。況依前案判決，原告上訴
    後與被告及林張淑嬌成立調解，其調解內容為「上訴人（即
    原告）同意林張淑嬌使用系爭房屋至死亡為止，被上訴人（
    即被告）同意於林張淑嬌死亡時將上開房屋遷讓返還上訴人
    」此有調解筆錄在卷可稽（見本院卷第8頁），是依上開調
    解筆錄，被告返還系爭房屋之時間點為林張淑嬌死亡之時，
    惟林張淑嬌並未死亡，此為二造所不爭執，則期限既尚未屆
    至，被告當不負返還之義務。又原告另稱因林張淑嬌現居住
    於安養中心，其本人同意不使用系爭房屋等語，惟原告就此
    固提出切結書為證（見本院卷第7頁），惟原告非自林張淑
    嬌處取得此切結書，此為原告所自承，有言詞辯論筆錄在卷
    可稽（見本院卷第42頁），其表示是代理人林秋月所簽，然
    林張淑嬌並未簽署授權書予林秋月，林秋月如何代理林張淑
    嬌為上開切結書，則此切書是否為林張淑嬌之真意，已有疑
    義。而被告亦否認此切結書為林張淑嬌之真意，自應由原告
    負舉證之責，惟原告就此未能提出任何證據證明之，自難為
    有利於其之認定，是以，原告以林張淑嬌無承租使用系爭房
    屋之必要，請求被告返還系爭房屋，為無理由，應予駁回。
㈢、綜上所述，原告請求被告返還系爭房屋及相當於租金之不當
    得利，均無理由，應予駁回。
四、本件事證已臻明確，兩造其餘攻擊防禦方法，核與判決結果
    不生影響，爰不逐一論述。
五、訴訟費用負擔之依據：民事訴訟法第78條。　　
中　　華　　民　　國　　111 　年　　7 　　月　　11　　日
                 潮州簡易庭   法　官 吳思怡
以上正本係照原本作成。
如不服本判決，應於送達後20日內，向本院提出上訴狀並表明上
訴理由，如於本判決宣示後送達前提起上訴者，應於判決送達後
20日內補提上訴理由書（須附繕本）。如委任律師提起上訴者
，應一併繳納上訴審裁判費。
中　　華　　民　　國　　111 　年　　7 　　 月　　11   日

                                  書記官　蔡進吉